【裁判字號】    92,上訴,1176
【裁判日期】    921029
【裁判案由】    違反毒品危害防制條例等
【裁判全文】
臺灣高等法院高雄分院刑事判決                  九十二年度上訴字第一一七六號
    上  訴  人  臺灣澎湖地方法院檢察署檢察官
    被      告  甲○○
    指定辯護人  本院公設辯護人  孫妙岑
右上訴人因被告違反毒品危害防制條例案件，不服臺灣澎湖地方法院九十二年度重訴
字第三號中華民國九十二年五月十四日第一審判決（起訴案號：臺灣澎湖地方法院檢
察署九十一年度偵字第五五五號）暨移
、九十二年度偵字第二四四號），提起上訴，本院判決如左：
    主  文
原判決關於販賣第一級毒品暨定執行刑部分撤銷。
甲○○販賣第一級毒品，處有期徒刑玖年，褫奪公權伍年，扣案之海洛因陸包（驗後
淨重共陸肆點肆公克，包裝重肆點玖壹公克）沒收銷燬之，扣案之電子秤壹台、分裝
袋壹大包均沒收。
    事  實
一、甲○○於民國八十年間曾因違反槍砲彈藥刀械管制條例案件、恐嚇、麻醉藥品管
    理條例等案件，分別經臺灣新竹地方法院及臺灣高雄地方法院判處有期徒刑一年
    、一年、三月（恐嚇及違反麻醉藥品管理條例二罪合併定執行刑一年二月），均
    已執行完畢；又於八十四年間因違反麻醉藥品管理條例案件，經臺灣台中地方法
    院判處有期徒刑八月、三年六月（二罪合併定執行刑四年，刑期自八十五年六月
    廿五日起算，應至八十九年五月八日止）；另於八十三年間因偽造文書罪，經臺
    灣雲林地方法院判處有期徒刑六月及八十五年間因違反麻醉藥品管理條例案件，
    經臺灣高等法院判處有期徒刑八月、五年一月（上開三罪合併定執行刑六年一月
    ），刑期接續自八十九年五月九日起算，應至九十五年五月四日始執行完畢，合
    併計算假釋期間，提前於八十九年九月十六日假釋出獄，嗣於九十年八月之假釋
    期間再犯違反毒品危害防制條例案件，撤銷假釋，自九十一年七月廿四日起應執
    行殘刑五年四月又十日，應至九十六年十二月三日始執行完畢，目前尚在執行中
    （不構成累犯）。竟於上開違反毒品危害防制條例案件偵查中，復基於意圖營利
    販賣第一級毒品海洛因之犯意，於九十一年七月二十一日許，在台北市○○○路
    某不詳處所，向綽號「小文」之不詳姓名年籍成年女子以新台幣（下同）二十四
    萬元之價格販入第一級毒品海洛因六包（驗後淨重共六四．四公克，包裝重四．
    九一公克），俟機欲販售予不特定人牟利。嗣於九十一年七月二十三日凌晨零時
    許，經警在桃園縣八德市○○路○段一二九號十一樓之二號其租屋處，依法搜索
    扣得第一級毒品海洛因六包（驗後淨重共六四．四公克，包裝重四．九一公克）
    及其所有預備供秤重、分裝第一級毒品海洛因以利販賣犯罪所用之電子秤一台、
    分裝袋一大包等物。
二、案經桃園縣警察局移請臺灣桃園地方法院檢察署檢察官呈請臺灣高等法院檢察署
    檢察長命令移轉臺灣新竹地方法院檢察署檢察官，再呈請臺灣高等法院檢察署檢
    察長令轉澎湖地方法院檢察署偵查起訴。
    理  由
一、訊據被告甲○○矢口否認有何販賣第一級毒品海洛因之犯行，辯稱：上開海洛因
    是我購入欲供自己施用，並無販賣意圖云云。經查：
  (一)被告於上揭時、地經警依法搜索查獲之第一級毒品海洛因六包、電子秤一台、分
    裝袋一大包等物，均為其所有，已據其迭於警訊及偵、審中供承不諱，並有臺灣
    桃園地方法院搜索票、桃園縣警察局搜索扣押筆錄、扣押物品目錄表各一紙附卷
    可稽（見臺灣桃園地方法院檢察署九十一年度偵字第一三六二五號卷第三至五頁
    ），而上開扣案六包之白色粉末，經送請法務部調查局鑑定結果，均確含第一級
    毒品海洛因成分，合計淨重六四．四公克（包裝重四．九一公克），純度二一．
    五○％，純質淨重一三．八五公克，此有法務部調查局九十一年八月二十日調科
    壹字第○八○○○五五七二號鑑定通知書一紙在卷可憑（見臺灣澎湖地方法院檢
    察署九十一年度偵字第五五五號卷第二三頁，桃園縣警察局搜索扣押筆錄誤載扣
    押海洛因五包，應予更正），是被告上開自白扣案之白色粉末係海洛因，為其所
    有一節，自堪信為真實。
  (二)被告雖辯稱扣案之海洛因均係供自己施用云云，而其於警訊時亦供稱：「我大約
    從半年前開始每天施用毒品，安非他命是用吸食器吸食，海洛因是摻於入香菸吸
    食或施打注射，已經成癮」等語（見臺灣桃園地方法院檢察署九十一年度偵字第
    一三六二五號卷第八頁反面、九頁警訊筆錄），又本件在被告上開租住處另查獲
    安非他命九包（毛重二六九．五公克）、安非他命吸食器二個、殘餘毒品空袋一
    大包、注射針筒一大包等物，有前開扣押物品目錄表一紙在卷可按，固堪認被告
    可能曾有施用毒品海洛因之惡習，惟被告於查獲後經警採尿送驗結果，卻僅驗出
    甲基安非他命陽性反應，未檢出嗎啡陽性反應，此有桃園縣衛生局不法藥物尿液
    檢定書及桃園縣警察局受檢人尿液編號表各一份附卷可參（見原審卷第八四、八
    五頁），足見被告上開所辯每天施用毒品海洛因，已經成癮云云，已難令人採信
    。又據被告於原審審理時供稱：「我幾乎每天使用（海洛因），如果在外是用抽
    煙的方式，在家裡用注射，一天七、八次，八十九年假釋出獄至被抓到都一直持
    續使用。」等語（見原審卷第一○九頁），另於本院調查中則供稱：「（問：你
    如何施用安非他命及海洛因？）每天海洛因跟安非他命各要施用七、八次，每次
    安非他命的用量要施用大概○．五公克，海洛因每次要施用的量，用香煙大概○
    ．五公克，用施打的大概○．二公克。」等語（見本院九十二年八月七日訊問筆
    錄），而人體施用海洛因每日使用之極限估計最少致死劑量為二百毫克（即○．
    二公克），但對成癮者而言其耐受性可達十倍（即二公克）以上，也曾有在施用
    十毫克劑量後致死之情形發生，此有法務部調查局九十二年十月十日調科壹字第
    ○九二○○三五二一八○號函覆本院在卷可參（見本院九十二年十月十五日審判
    筆錄提示資料）。依被告上開所述其每日施用第一級毒品海洛因之數量即有三．
    五公克（0.5×7）至四公克（0.5×8）不等，實已超過人體所能耐受之極量甚鉅
    。又本件查獲之海洛因六包合計淨重六四．四公克，如以每日消耗量○．二公克
    計算，本件查獲之海洛因六包至少約可施用三百二十二日（計算式：64.4÷0.2=
    322），即將近十個月餘，遠超過一般吸毒者單純為施用所持有之數量，亦與一
    般施用毒品之人通常係小量購買之情形有異。被告於偵查中供稱：「（問：這些
    東西你可用多久？）海洛因可用半個月，安非他命可用一、二個月。」等語（見
    臺灣桃園地方法院檢察署九十一年度偵字第一三六二五號卷第三四頁），核與常
    理有違，顯不足採。
  (三)又被告於原審審理時供稱：「（問：海洛因及安非他命的錢從何來？）九十年底
    我父親有賣一塊地，我跟我父親要了一百十五萬元，所以我才有錢買毒品。」等
    語（見原審卷第五十頁），惟於本院調查中則供稱：「．．．這次買毒品的錢是
    用我爸爸要給錢其中一部分我拿去買毒品。」等語（見本院九十二年八月七日訊
    問筆錄），前後對於購買毒品金錢之來源供述不一，且未能舉證以實其說，已有
    可疑；另其於原審供稱：「（問：六千元可以買多少安非他命及海洛因？）只是
    各一公克，每一公克大約可以吸食四、五次。」等語（見原審卷第五十頁），而
    依被告上述所稱每日施用毒品海洛因之數量約三．五公克至四公克不等，則其每
    日所需施用毒品海洛因之費用即達二萬一千元至二萬四千元左右，每月高達六十
    三萬元至七十二萬元之間，以被告於本院自承其從事搭蓋鐵皮屋之工作，每天工
    資大概二千五百元至三千元等情（見本院九十二年八月七日訊問筆錄），實不足
    以支應，益徵被告所辯顯與常情不合，委難令人置信。
  (四)上開扣案之海洛因，查獲時狀態已分裝成大小不同之包裝六包，淨重達六四．四
    公克，就包裝形式與個人短期施用之常態數量以觀，客觀上並無吻合供己施用之
    常情，苟被告係供自己長期施用，應妥為密封存放，以防受潮變質，何須大費周
    章予以分裝？且由被告分裝上開海洛因之包裝、數量，亦已超出一般自行施用者
    所需，此外，復有預備供秤重、分裝海洛因以利販賣所用之電子秤一台、分裝袋
    一大包扣案可資佐證，顯見被告係為便於出售，而依購買者之經濟能力分裝成重
    量不同之包裝，並非單純供己施用而已。被告辯稱：電子秤是購買毒品時怕別人
    偷斤減兩要秤量用的，分裝袋是自己施用要分裝用的云云，無非飾卸之詞，不足
    採信。被告販入之上開海洛因既非單純供己施用，且以被告自承從事搭蓋鐵皮屋
    之工作，每日工資僅約二千五百元至三千元，足認其購買毒品之資金並不寬裕，
    應不可能無償轉讓他人，或為無償轉讓他人施用而購入前開毒品，故被告依一般
    人體耐受之消耗量於短時間內無法施用前開大量毒品，竟購入二十四萬元淨重達
    六四．四公克之海洛因，並已分裝成大小不同包裝六包，其於購入前開毒品之初
    ，顯有以營利之意圖販入後俟機出售，以賺取差價供其生活及施用毒品之需，至
    為灼然。
  (五)綜上所述，被告所辯上開各語，無非事後卸飾之詞，要無足採。本件事證明確，
    被告販賣第一級毒品海洛因之犯行，洵堪認定，應予依法論科。至偵查卷內固有
    化名「章小華」者於警訊中指述其本人被警查獲之海洛因（及安非他命）係向綽
    號「阿寬」之男子購買云云，但亦陳稱：「阿寬真實姓名年籍我不知道，都是阿
    寬打電話給我」等語，此外即無其所稱向其購買毒品之「阿寬」即是本件被告甲
    ○○之指陳，「章小華」於偵查中亦未以證人身份到案說明，檢察官既未以之為
    犯罪事實之一部分據以認定並起訴，起訴後亦未舉出證明方法，缺乏具體事證，
    足認被告曾有販出海洛因毒品之事實，爰不予認定之，附此敘明。
二、查海洛因係毒品危害防制條例第二條第二項第一款所列之第一級毒品。被告於大
    量販入前開毒品海洛因後將之分裝準備販售他人，顯見被告有販賣毒品之營利意
    圖。又販賣毒品罪，並不以販入之後復行賣出為構成要件，只須以營利為目的，
    而將毒品買入者，有一於此，其犯罪即經完成（最高法院二十五非字第一二三號
    判例、司法院院解字第四０七七號解釋、最高法院八十三年台非字第一八四判例
    參照），被告意圖營利，於販入前開毒品後，雖尚未及賣出，惟依上開說明，仍
    應成立販賣毒品既遂罪。核被告所為，係犯毒品危害防制條例第四條第一項之販
    賣第一級毒品罪。被告非法持有第一級毒品海洛因之低度行為，已為販賣之高度
    行為所吸收，不另論罪。被告意圖營利販入上開毒品海洛因，尚未賣出即為警查
    獲，並未造成他人及社會實質損害，惟念其對重典之認識不夠深切，且所販入之
    毒品數量亦與一般大盤毒販之情形不同，依被告所犯販賣第一級毒品罪，法定本
    刑為死刑、無期徒刑，誠屬法重情輕，本院認以其犯罪情狀，倘科以法定最輕刑
    之無期徒刑，猶嫌過重，其犯罪情狀與法定刑度相較，客觀上可引起一般人之同
    情，尚非無可憫恕之處，爰依刑法第五十九條之規定，減輕其刑。
三、原審以被告甲○○販賣第一級毒品海洛因部分罪證明確，因予論罪科刑，固非無
    見。惟查：扣案之注射針筒一大包部分，被告辯稱是自己要施打海洛因所用之物
    ，亦無積極證據證明該注射針筒係供販賣海洛因犯罪所用之物，且一般注射針筒
    常係供施用毒品注射之用，亦難認與販賣海洛因之犯罪有關，原審逕認係被告所
    有且供販賣海洛因犯罪所用之物，併予宣告沒收，已有未當；又犯毒品危害防制
    條例第四條至第九條、第十二條、第十三條或第十四條第一項、第二項之罪者，
    其供犯罪所用或因因犯罪所得之財物，均沒收之，毒品危害防制條例第十九條第
    一項定有明文。本件其他扣案之電子秤一台、分裝袋一大包，原審既認係被告所
    有，且係供犯罪所用之物，卻依刑法第三十八條第一項第二款宣告沒收，核與上
    開法條規定，亦有未合。檢察官上訴意旨雖未指摘及此，而以被告另涉有毒品危
    害防制條例第四條第一項販賣第一級毒品海洛因予另案被告葉國淦、高興雲之罪
    嫌，與前揭起訴論罪部分有連續犯之裁判上一罪關係，應為起訴效力所及，原審
    未及斟酌審判，難認允當云云，雖不足取（理由詳後述），惟原判決既有上開可
    議之處，仍屬無可維持，自應由本院將原判決關於販賣第一級毒品部分予以撤銷
    改判。爰審酌被告販入第一級毒品海洛因意圖牟利，所持有之毒品數量非少，對
    社會之潛在危害甚鉅，惡性非輕，且犯後不知悔悟，飾詞卸責，否認犯行，態度
    尚難謂為良好等一切情狀，量處如主文第二項所示之刑，並依被告所犯販賣第一
    級毒品之性質，認有褫奪公權之必要，併宣告褫奪公權五年，以資懲儆。扣案之
    海洛因六包（驗後淨重共六四．四公克，包裝重四．九一公克），係第一級毒品
    ，應依毒品危害防制條例第十八條第一項前段規定，諭知沒收銷燬之。至於送驗
    耗損之海洛因，既已滅失不存在，自無併予宣告沒收銷燬之必要，另扣案之電子
    秤一台、分裝袋一大包，均為被告所有，已據其供明在卷，惟僅係預備供秤重、
    分裝第一級毒品海洛因以利販賣犯罪之用，尚非供販賣海洛因犯罪所用之物，爰
    依刑法第三十八條第一項第二款規定宣告沒收。其餘扣案之注射針筒一大包、安
    非他命吸食器二個、殘餘毒品空袋一大包、行動電話四支、現金十八萬元，均無
    證據足認與上開犯罪事實有關，爰不併予宣告沒收，附此敘明。
四、移送併辦意旨另以：被告甲○○基於意圖營利販賣第一級毒品海洛因之概括犯意
    ，於九十年間，販入數量不詳之第一級毒品海洛因，復連續於九十年十月十六日
    晚上七、八時許，在苗栗縣竹南鎮○○街五十九號，以六千元之代價，販賣第一
    級毒品海洛因一包（毛重○．四公克）予葉國淦；於九十一年間不詳時日，在桃
    園縣八德市某處，以每錢一萬元之代價，販賣不詳數量之第一級毒品海洛因予高
    興雲。嗣經警分別於九十年十月十七日下午一時五十分許，於上開苗栗縣竹南鎮
    ○○街五十九號處所查獲並扣得葉國淦所持有之前開毒品海洛因；另於九十一年
    七月二十五日晚上八時許，在桃園縣八德市○○街五十巷十六之一號十二樓查獲
    並扣得高興雲持有之第一級毒品海洛因二包（毛重分別為一．九公克、○．四公
    克）及同年八月五日下午六時許，在桃園縣八德市○○街與忠勇街口查獲並扣得
    高興雲持有之第一級毒品海洛因二包（毛重分別為一．五公克、○．六公克），
    因認被告甲○○另涉有毒品危害防制條例第四條第一項之販賣第一級毒品罪嫌，
    且與前開起訴論罪部分有連續犯之裁判上一罪關係等語。
五、按犯罪事實應依證據認定之，無證據不得認定犯罪事實，刑事訴訟法第一百五十
    四條第二項定有明文。又所謂認定犯罪事實之證據，係指足以認定被告確有犯罪
    行為之積極證據而言，如未發現相當證據，或證據不足以證明，自不能以推測或
    擬制之方法，以為裁判基礎。又認定不利於被告之事實，需依積極證據，茍積極
    證據不足為不利於被告事實之認定時，即應為有利於被告之認定，更不必有何有
    利之證據，最高法院七十六年台上字第四九八六號、三十年上字第八一六號判例
    意旨可資參照。
六、公訴人認被告甲○○另涉犯上開販賣第一級毒品海洛因罪嫌，無非以另案被告葉
    國淦、高興雲於警訊之供述及其等被警查獲時所扣得之海洛因等情，為其論據。
    惟訊之被告甲○○堅決否認有此部分販賣第一級毒品海洛因之犯行，辯稱：我沒
    有販賣海絡因給葉國淦及高興雲等語。經查：另案被告葉國淦、高興雲於警訊時
    固均指陳其等被警查獲時所扣得之海洛因係分別以六千元及每錢一萬元之價格向
    被告甲○○所購得（見臺灣苗栗地方法院檢察署九十年度偵字第三三八一號影印
    卷九十年十月十七日葉國淦警訊筆錄、臺灣桃園地方法院檢察署九十一年度偵字
    第一四五九七號影印卷九十一年八月五日高興雲警訊筆錄），惟葉國淦於偵審中
    均未到庭陳述，亦無其他經證明其於警訊中所為之陳述具有可信之特別情況，所
    為審判外之陳述，自不得作為證據。而證人高興雲於偵查中及本院調查時即分別
    改稱未曾向被告甲○○購買任何毒品海洛因，其於偵查中係陳稱：「（提示警訊
    筆錄）（問：筆錄實在？東西是否為甲○○所有？）毒品是從賴（鼎寬）所取得
    ，他的偵訊筆錄不實在，毒品在何處我知道，我自己取用而不必買，因我們有交
    情，但沒有請我，而是我自己竊取。」等語（見桃園地方法院檢察署九十一年度
    偵字第一四五九七號影印卷九十二年三月二十五日訊問筆錄），嗣於本院調查中
    則證稱：「（問：有無於九十一年間不詳時日，在桃園縣八德市某處，以每錢一
    萬元之代價，向甲○○買入不詳數量之第一級毒品海洛因？）沒有。」、「（問
    ：你為何在九十一年八月五日桃園刑事組供稱有向他購買？）我是被刑求，警察
    叫我要供出一個人，我沒有跟他買。」、「（被查獲之海洛因）我是向阿聰買的
    ，跟甲○○沒有關係。」等語（見本院九十二年八月二十八日訊問筆錄），前後
    供述顯不一致，而其與葉國淦被查獲時所持有之海洛因，僅能證明渠等持有或施
    用毒品海洛因之事實，並無其他補強證據足認被告甲○○有販賣海洛因予渠等之
    行為，單憑彼等於警訊所為片面之指述，遽認被告甲○○有販賣毒品海洛因之犯
    行，證據之證明力顯有不足，尚未達於一般人均無合理懷疑而得確信其為真實之
    程度。此外，復查無其他積極證據足認被告甲○○有販賣第一級毒品海洛因之犯
    行，自難遽以毒品危害防制條例第四條第一項之重罪相繩，此部分被告甲○○之
    犯罪尚屬不能證明，則與前揭起訴論罪部分即無連續犯之裁判上一罪關係，此部
    分又未經檢察官起訴，本院不得併予審理，應退由檢察官另行依法處理，併此敘
    明。
七、被告甲○○其餘被訴共同變造國民身分證、未經許可持有其他可發射子彈具有殺
    傷力之槍枝、販賣第二級毒品部分，業經原審判決確定，茲不贅述。
據上論斷，應依刑事訴訟法第三百六十九條第一項前段、第三百六十四條、第二百九
十九條第一項前段，毒品危害防制條例第四條第一項、第十八條第一項前段，刑法第
十一條、第五十九條、第三十七條第二項、第三十八條第一項第二款，判決如主文。
本案經檢察官林應華到庭執行職務。
中    華    民    國      九十二      年  十      月     二十九   日
                              臺灣高等法院高雄分院刑事第八庭
                                  審判長法官  郭雅美
                                        法官  江泰章
                                        法官  裕斗
右正本證明與原本無異。
如不服本判決應於收受本判決後十日內向本院提出上訴書狀，其未述上訴理由者，
並得於提起上訴後十日內向本院補提理由書狀（均須按他造當事人之人數附繕本)「
切勿逕送上級法院」。
                                      書記官  吳福連
中    華    民    國      九十二      年      十      月     二十九   日
附錄：本判決論罪科刑法條：
毒品危害防制條例第四條第一項：
製造、運輸、販賣第一級毒品者，處死刑或無期徒刑；處無期徒刑者，得併科新臺幣
一千萬元以下罰金。


司法院資訊處製作；財團法人民間司法改革基金會備份。
